【裁判字號】    95,交聲,117
【裁判日期】    950718
【裁判案由】    違反道路交通管理處罰條例聲明異議
【裁判全文】
臺灣新竹地方法院交通事件裁定  95年度交聲字第117號
移送機關  交通部公路總局新竹區監理所新竹市監理站
異議人即
受處分人  甲○○
          國民
上列異議人因違反道路交通管理處罰條例案件，對於交通部公路
總局新竹區監理所新竹市監理站於中華民國九十五年三月十五日
所為之竹監新四字第裁五一─Ｅ00000000號裁決書聲明
異議，本院裁定如下：
    主  文
原處分撤銷。
甲○○不罰。
    理  由
一、原處分意旨略以：異議人即受處分人甲○○於民國九十五年
    一月八日下午二時五十四分許，駕駛車號二Ｈ─二七四三號
    自用小客車，行經新竹市○○路○○道五路口時，為新竹市
    警察局交通隊員警以其未繫安全帶為由，於拍照採證後逕行
    舉發，因異議人違規行為明確，爰依道路交通管理處罰條例
    第三十一條第一項之規定，裁處異議人罰鍰新臺幣（下同）
    一千五百元。
二、聲明異議意旨略以：異議人曾在美國生活數年，至今仍定時
    前往美國居留，並持有美國紐澤西州駕駛執照，向來保有行
    車繫安全帶之良好習慣，異議人於九十五年一月八日下午二
    時五十四分，駕駛車號二Ｈ─二七四三號自用小客車，行經
    新竹市○○路○○道五路口時，亦有繫上安全帶，然因當日
    天候寒冷，異議人身穿黑色毛衣，外面著附連帽之白色羽絨
    外套，頸部又圍上黑色圍巾，加上異議人身材嬌小，所繫之
    安全帶位在黑色衣物上面而難以辨識，交通部公路總局新竹
    區監理所新竹市監理站（下稱新竹市監理站）以模糊之採證
    相片，逕認異議人未繫安全帶而裁決處罰，有欠公允，爰依
    法聲明異議。
三、按犯罪事實應依證據認定之，無證據不得認定犯罪事實；不
    能證明被告犯罪或其行為不罰者，應諭知無罪之判決；刑事
    訴訟法第一百五十四條第二項、第三百零一條第一項分別定
    有明文。又認定不利於被告之事實，須依積極證據，苟積極
    證據不足為不利於被告事實之認定時，即應為有利於被告之
    認定，更不必有何有利之證據；認定犯罪事實所憑證據，雖
    不以直接證據為限，間接證據亦包括在內，然而無論直接或
    間接證據，其為訴訟上之證明，須於通常一般之人均不致有
    所懷疑，而得確信其為真實之程度者，始得據為有罪之認定
    ；最高法院三十年上字第八一六號及七十六年台上字第四九
    八六號判例意旨可資參照。再道路交通管理處罰條例第八十
    九條規定，法院受理有關交通事件，準用刑事訴訟法之規定
    ，上開說明自亦適用於交通聲明異議案件。
四、經查：
（一）異議人於九十五年一月八日下午二時五十四分，駕駛車號
      二Ｈ─二七四三號自用小客車，行經新竹市○○路○○道
      五路口時，經警方以其駕車未繫安全帶為由拍照後逕行舉
      發，新竹市監理站並據以裁決處罰異議人一千五百元等情
      ，業經異議人於聲明異議狀上記載明確，並有違規查詢報
      表、新竹市○○○○○道路交通管理事件裁決書各一紙、
      警方拍攝之採證相片三張在卷可證。
（二）觀諸警方拍攝之上開三張採證相片，一為異議人駕駛車輛
      之車號特寫；一為遠距離拍攝異議人駕駛之車輛；一則為
      遠距離拍攝異議人坐在駕駛座上之正面特寫（見本院卷第
      七頁）。依上開三張相片所示，固無法明顯看出異議人已
      經繫上安全帶之事實，然異議人當時係身著黑色衣服，外
      穿白色大衣等情，為異議人於異議狀上記載明確，核與上
      開三張相片中異議人之穿著大致相符，而異議人因上開穿
      著，致其駕車繫上安全帶時，安全帶均位在所著外套內，
      而無法明顯看出異議人已繫上安全帶一節，則有異議人自
      行提出其坐在汽車駕駛座繫上安全帶之特寫相片一張可佐
      （見本院卷第八頁），是異議人辯稱其繫上之安全帶，遭
      其穿著之衣物遮掩而難以辨認等語，尚非無稽，異議人於
      案發當時有無上開違規行為，即有可疑？此外，復查無其
      他積極證據足認異議人確有新竹市監理站所指之交通違規
      行為，即無證據證明異議人此部分交通違規之事實，新竹
      市○○○○道路交通管理處罰條例第三十一條第一項之規
      定，裁處異議人罰鍰一千五百元，即有違誤，異議人之異
      議則有理由，應將原處分撤銷，另為異議人不罰之諭知。
五、據上論斷，應依道路交通案件處理辦法第二十條，裁定如主
    文。
中    華    民    國    九十五    年    七  月  十八  日
                     交通法庭  法  官  林昌義
以上正本證明與原本無異。
如不服本裁定，應於裁定送達後5日內向本院提出抗告狀。
中    華    民    國    九十五    年    七  月  十八  日
                               書記官  江靜玲


司法院資訊處製作；財團法人民間司法改革基金會備份。
